臺灣屏東地方法院交通事件裁定　　　　100年度交聲字第286號
原處分機關　交通部公路總局高雄區監理所屏東監理站
法定代理人　高金木
異　議　人　王秋湖
即受處分人
上列受處分人因違反道路交通管理處罰條例事件，對於交通部公
路總局高雄區監理所屏東監理站民國100 年7 月18日所為之處分
（原處分案號：屏監違字第裁82-V00000000號）聲明異議，本院
裁定如下：
    主  文
異議駁回。
    理  由
一、原處分意旨略以：異議人即受處分人王秋湖（下稱異議人）
    於民國100 年6 月3 日22時32分許，駕駛車牌號碼3089-FC
    號自用一般小客貨車，在屏東縣恆春鎮○○路162 號前時，
    因有「拒絕接受酒精濃度測試之檢定」之違規事實，為警掣
    單舉發，嗣原處分機關即交通部公路總局高雄區監理所屏東
    監理站認異議人上開情形，違反道路交通管理處罰條例第35
    條第4 項、第68條第1 項、第67條第2 項之規定，爰裁處異
    議人罰鍰新臺幣（下同）6 萬元，並吊銷大貨車普通駕駛執
    照，且3 年內不得考領駕駛執照等語。
二、聲明異議意旨略以：其於100 年6 月3 日晚上約朋友至中正
    路「黑仔」的店喝酒，因違規停車，被巡邏員警詢問，其出
    來回應該車係其所有，當下員警見伊有喝酒，就拿出酒測器
    要伊酒測，因伊自認當下並沒有駕駛車輛，當然拒絕酒測，
    而員警就開拒測之告發單。當時警員要扣住其上開車輛，其
    有叫其大兒子來將車輛開回家，惟警員仍強行將車開回派出
    所，令其相當不滿；另請派出所提出其有行駛之證據錄影或
    照相，讓伊心服口服等語。
三、按汽車駕駛人，駕駛汽車經測試檢定酒精濃度超過規定標準
    者，處新臺幣1 萬5,000 元以上6 萬元以下罰鍰，並當場移
    置保管其車輛及吊扣其駕駛執照1 年；汽車駕駛人拒絕接受
    第1 項測試之檢定者，處6 萬元罰鍰，並當場移置保管其車
    輛及吊銷其駕駛執照，且3 年內不得考領駕駛執照；又汽車
    駕駛人，因違反道路交通管理處罰條例及道路交通安全規則
    之規定，受吊銷駕駛執照處分時，吊銷其持有各級車類之駕
    駛執照，道路交通管理處罰條例第35條第1 項第1 款、第4
    項前段、第67條第2 項、第68條分別定有明文。次按道路交
    通管理處罰條例第35條第4 項之所以規定「拒絕酒精濃度測
    試之檢定」除應課予罰鍰6 萬元外，並應當場移置保管該汽
    車及吊銷該駕駛執照，較諸同條第1 項對酒後駕車之處罰更
    為嚴厲，目的在於不使拒絕酒精濃度測試檢定之駕駛人反而
    獲得寬典，否則無異鼓勵駕駛人拒絕接受測試；且因人體內
    酒精含量由開始飲酒時依飲酒量漸漸累積增加，在完成飲酒
    時體內酒精含量達到最高，隨後依代謝率逐漸代謝，倘駕駛
    人遭員警攔停後，積極拒絕接受酒精測試或消極推諉拖延，
    致其體內酒精濃度因時間經過而逐漸代謝降低，明顯有礙警
    員職務之順利進行，對於其他立即配合測試之駕駛人亦有不
    公，是駕駛人經警告知酒精濃度測試標準及流程後，不論以
    積極行為表示拒絕或以消極不配合方式排斥酒測，均屬「拒
    絕接受酒精濃度測試」。次按警察對於已發生危害或依客觀
    合理判斷易生危害之交通工具，得予以攔停，要求駕駛人或
    乘客出示相關證件或查證其身分，及要求駕駛人接受酒精濃
    度測試之檢定，警察職權行使法第8 條第1 項第1 款、第3
    款分別定有明文。又義務人或利害關係人對警察依本法行使
    職權之方法、應遵守之程序或其他侵害利益之情事，得於警
    察行使職權時，當場陳述理由，表示異議，前項異議，警察
    認為有理由者，應立即停止或更正執行行為；認為無理由者
    ，得繼續執行，經義務人或利害關係人請求時，應將異議之
    理由製作紀錄交付之，義務人或利害關係人因警察行使職權
    有違法或不當情事，致損害其權益者，得依法提起訴願及行
    政訴訟，警察職權行使法第29條亦有明文。是以，為兼顧受
    攔檢人之權益及大眾交通安全之公共利益，當員警依客觀情
    狀判斷有攔檢施以酒精測試之必要時，汽車駕駛人不得無故
    拒絕，縱可當場提出異議，但若員警認為無理由時，仍應繼
    續執行，駕駛人僅可於事後提出行政救濟，而不能以據為其
    當場得拒絕酒精濃度測試之正當理由，俾利員警發揮維護公
    眾安全、維持交通秩序之公益目的。
四、經查：
(一)、異議人於100 年6 月3 日22時32分許，在屏東縣恆春鎮中正
    硌162 號前，拒絕警方對其實施酒精濃度測試之檢定，為警
    掣單舉發等情，為異議人所是認，並有屏東縣政府警察局屏
    警交字第V00000000 號舉發違反道路交通管理事件通知單影
    本、交通部公路總局高雄區監理所屏東監理站100 年7 月18
    日屏監違字第裁82-V00000000號違反道路交通管理事件裁決
    書各1 份在卷可稽，前開事實堪以認定。
(二)、異議人雖以前詞置辯。然經本院傳訊證人即警員陳仁明到庭
    ，其結證稱：當天其與趙宗民執22時至24時勤務，也有做酒
    駕勤務，當天22時30分行經舉發地點，看到3089-FC 自小客
    車停在中正路162 號前，渠等開警車經過時有看到異議人坐
    在車上，就把警車停在該車前面，趙宗民下車往異議人車走
    ，異議人也開門下車，趙宗民就請異議人過來，並告知其違
    規停車，之後，趙宗民發現異議人身上有酒味，渠等依權責
    決定要對異議人實施酒測，異議人拒絕酒測，不斷與趙宗民
    表示能否不要酒測，渠等不可能同意，之後渠等告知異議人
    拒絕酒測，必須將車輛移置保管，就將異議人的車開回派出
    所，當時異議人有說他只是開車載兒子來買東西，馬上就走
    ，也有承認有喝酒等語（見本院100 年9 月27日訊問筆錄第
    2 、3 頁），核與警員趙宗民於100 年6 月26日出具之職務
    報告所載：「職於100 年6 月3 日晚間，和同事陳仁明服22
    -24 時巡邏勤務，在22時30分許路經恆春中正路162 號前時
    ，看到右側前方3089-FC 自小客車違規停車，駕駛王秋湖坐
    在駕駛座上手握方向盤，當警方將巡邏車停在3089-FC 自小
    客車前時，王員打開車門下車往車後走去，我當時有請王先
    生走過來一下告知王先生停車狀況，說明時發現王先生臉色
    通紅狀似有喝酒所以要對王先生實施酒測，但王先生拒絕酒
    測只表示不能用講的嗎。在言談中王先生坦承有喝酒、有駕
    車載兒子來這裡買東西，但王先生一直拒絕酒測，警方也告
    知王先生如再拒絕酒測就要將3089-FC 自小客車移至仁壽派
    出所... 」等語相符，又異議人聽聞證人陳仁明前開證詞後
    ，亦承認警方看到伊時，伊是坐在車上乙節（見上開訊問筆
    錄第3 頁），前開證人陳仁明所證及上開職務報告所載情節
    應堪採信。
(三)、又本件異議人經警方多次勸導，並數度詢問其是否接受酒測
    ，其仍不配合酒測、拖延時間，已達到拒絕配合之效果，導
    致警方無法實施酒精濃度測試，而其此等消極不配合之方式
    ，揆諸前揭法條意旨之說明，核屬「拒絕接受酒精濃度測試
    」之違規行為。
(四)、再者，本件舉發員警與異議人間素昧平生，並無仇隙嫌怨，
    而員警執行公務時，本身即受有行政懲處責任之監督，衡諸
    常情，員警於巡邏過程中，若非從外觀觀察受檢查人已足判
    斷有飲酒等危險行為，自無恣意要求實施酒測之理。如上所
    述，異議人既從上開自小客車上下車，且當場承認其有飲酒
    ，有駕車載兒子到該處買東西等，員警趙宗民又發現異議人
    臉色通紅狀似有喝酒，舉發員警顯有相當之證據懷疑異議人
    有酒後駕車之行為，依前開說明，自得要求異議人接受酒精
    濃度測試之檢定及當場移置保管其車輛。
(五)、至於異議人於本院訊問時雖辯稱：警方看到其坐在車子時，
    是其剛好上車拿菸，其是走路到該處飲酒，車子是其大兒子
    開來現場接伊的，是其叫大兒子來接伊，後來其大兒子去買
    東西，其只是剛好上車拿菸云云（見上開訊問筆錄第3 頁）
    ，然與其聲明異議狀所載其當晚約朋友至中正路「黑仔的店
    」喝酒，因違規停車，被經過之巡邏警察下車詢問該車是誰
    的，其出來回應該車是其所有，員警見其有飲酒，就要求其
    酒測；其有叫其大兒子要來將車子開回家，但員警強行將車
    子開回派出所等語顯出入非微，有聲明異議狀存卷可考，益
    見異議人所辯之不實，顯係卸責之詞。另異議人於本院訊問
    時雖提及「黑仔」黃頌恩可證明事發經過一事，惟其於員警
    舉發時並未立即提到此證人，於向本院聲明異議時亦未聲請
    傳喚，則「黑仔」是否確實親眼見聞，尚非無疑，況本件事
    實依前揭證據已臻明確，本院認核無傳喚之必要，附此敘明
    。
五、綜上所述，異議人確有於上揭時、地，拒絕接受酒精濃度測
    試檢定之違規行為甚明，是原處分機關依上開規定，裁處異
    議人罰鍰6 萬元，並吊銷其大貨車普通駕駛執照，且3 年內
    不得考領駕駛執照，於法即無違誤，異議人聲明異議並無理
    由，應予駁回。
六、依道路交通管理處罰條例第87條第2 項、道路交通事件處理
    辦法第18條規定，裁定如主文。
中    華    民    國    100   年    9     月    29    日
                  交通法庭      法  官  陳秀慧
以上正本證明與原本無異。
如不服本裁定應於收受送達後5 日內向本院提出抗告書狀敘述抗
告之理由抗告於臺灣高等法院高雄分院。
中    華    民    國    10    年    9     月    29    日
                                書記官  蔡語珊